臺灣新北地方法院三重簡易庭小額民事判決
                      　　　　　　　110年度重小字第826號

 
原　　　告　新光產物保險股份有限公司

法定代理人　吳昕紘　
訴訟代理人　林素鈴　
　　　　　　郭上皓　
　　　　　　謝知融　
被　　　告　王先淵　

上列當事人間請求侵權行為損害賠償等事件，本院於民國110 年9
月30日言詞辯論終結，判決如下：
    主      文
一、被告應給付原告新臺幣（下同）22,954元，及自民國110 年
    2 月9 日起至清償日止，按年息5 ％計算之利息。
二、原告其餘之訴駁回。
三、訴訟費用4,000 元由被告負擔五分之二，餘由原告負擔。
四、本判決原告勝訴部分得假執行。
    事實及理由
一、原告主張：
（一）被告於民國109 年5 月6 日8 時31分許，駕駛車牌號碼00
      00-00 號自用小客車（下稱B 車），行經國道一號北向33
      .9公里外側車道處，原應注意汽車在同向二車道以上之道
      路，不得跨越兩條車道行駛，經疏未注意及此，仍略微右
      切跨越兩條車道行駛後，又略微左偏欲行駛回原車道，適
      有由訴外人許穎銓駕駛（訴外人馬諦斯創意廣告有限公司
      所有，並為原告承保車體損失險）車牌號碼000-0000號車
      輛（下稱A 車）於外側車道直行，兩車因而發生擦撞，致
      A 車受損（下稱系爭事故）。經修復後，原告已依保險契
      約理賠修復費用56,268元（含零件46,371元、塗裝6,888
      元、工資3,009 元）。爰依民法第184 條第1 項前段、第
      191 條之2 本文、第196 條、第213 條第1 、3 項及保險
      法第53條第1 項規定提起本訴。
（二）聲明：被告應給付原告56,268元，及自起訴狀繕本送達翌
      即110 年2 月9 日起至清償日止，按週年利率百分之5 計
      算之利息。
二、被告則以：伊係於中線車道變換到外線車道，伊未完成車道
    變換，後方車輛（即A 車）的右後視鏡就自伊所駕駛的車輛
　　（即B 車）左側撞到伊所有車輛的左後視鏡。伊仍行駛於原
　　車道，原告保戶車輛的車速可能過快，伊並沒有過失，縱有
  　過失，伊為前車，原告保戶車輛為後車，伊過失比例應較低
    等語，資為抗辯。聲明：原告之訴駁回。
三、本院得心證理由：
（一）原告主張被告於前揭時間、地點，駕駛B 車與訴外人許穎
　　　銓所駕駛之A 車發生系爭事故，致A 車受損，有內政部警
　　　政署國道公路警察局第一公路警察大隊函附交通事故初步
　　　分析研判表、現場圖、調查報告表（一）（二）、談話紀
　　　錄表、車輛照片及光碟可稽（本院卷第31至45頁），本院
  　　依前揭證據而為調查之結果，認原告主張，堪信為真實。
（二）按因故意或過失，不法侵害他人之權利者，負損害賠償責
      任。汽車、機車或其他非依軌道行駛之動力車輛，在使用
      中加損害於他人者，駕駛人應賠償因此所受之損害。汽車
　　　在同向二車道以上之道路，不得跨越兩條車道行駛，民法
　　　第184 條第1 項前段、第191 條之2 本文、道路交通安全
　　　規則第98條第1 項第5 款分別定有明文。次按被保險人因
　　　保險人應負保險責任之損失發生，而對於第三人有損失賠
  　　償請求權者，保險人得於給付賠償金額後，代位行使被保
    　險人對於第三人之請求權，保險法第53條第1 項前段亦有
　　　明定。經查：
    1.被告於前揭時間、地點，駕駛B 車與訴外人許穎銓所駕駛
　　　之A 車發生系爭事故，有現場圖、談話紀錄表及光碟等可
  　　查（本院卷第35、41、43頁），故而被告於系爭事故發生
    　時，係欲向右變換車道未果，又向左回原車道，並於期間
      跨越兩條車道行駛應可認定。
    2.系爭事故發生日天候晴、日間自然光線、路面乾燥、無障
      礙物、視距良好，有談話紀錄表可憑（本院卷第41、43頁
      ），被告應無不能注意之情事，竟跨越兩條車道行駛，肇
　　　致系爭事故之發生，被告就系爭事故之發生自有過失，且
  　　系爭事故業經新北市政府車輛行車事故鑑定會鑑定，鑑定
　　　意見認為被告與訴外人許穎銓同為肇事因素，此有鑑定意
  　　見書在卷可佐（見本院卷第92頁），是被告之過失與A 車
　    所受損害間有相當因果關係，自應對原告負侵權行為損害
      賠償責任。
（三）次按不法毀損他人之物者，被害人得請求賠償其物因毀損
      所減少之價額；負損害賠償責任者，除法律另有規定或契
      約另有訂定外，應回復他方損害發生前之原狀。因回復原
      狀而應給付金錢者，自損害發生時起，加給利息。第1 項
      情形，債權人得請求支付回復原狀所必要之費用，以代回
      復原狀，民法第196 條、第213 條分別定有明文。又請求
      賠償物被毀損所減少之價額，得以修復費用為估定之標準
      ，但以必要者為限，如修理材料以新品換舊品，應予折舊
      。經查：
　　1.被告就系爭事故之發生確有過失之情，已如前述，依前揭
      規定，被告即應賠償A 車因回復原狀所必要之費用。原告
      主張A 車修復費用為56,268元（含零件46,371元、塗裝6,
　　　888 元、工資3,009 元），業據提出估價單、照片、統一
　　　發票為證（本院卷第15至26頁），而A 車係右側車身、右
　　  側後視鏡與B 車發生擦撞，有現場圖、談話紀錄表可憑（
　　　本院卷第35、41、43頁），與前揭估價單與照片對照觀之
  　　，維修項目與受損害部位相符，堪認為真實。
　　2.而依行政院所頒固定資產耐用年數表及固定資產折舊率規
      定，非運輸業用客車之耐用年數為5 年，依定率遞減法每
      年折舊1000分之369 ，另依營利事業所得稅查核準則第95
      條第6 項規定「固定資產提列折舊採用定率遞減法者，以
      1 年為計算單位，其使用期間未滿1 年者，按實際使用之
      月數相當於全年之比例計算之，不滿1 月者，以1 月計」
      ，系爭A 車係108 年4 月出廠，迄至系爭事故發生時（即
      109 年5 月6 日）已使用1 年1 月，則零件扣除折舊後之
      修復費用估定為28,360元（詳如附表之計算式），再加計
　　　無庸折舊之塗裝6,888 元、工資3,009 元後，合計為38,2
      57元（計算式：28,360元＋6,888 元＋3,009 元＝38,257
      元）。
（四）又按損害之發生或擴大，被害人與有過失者，法院得減輕
      賠償金額，或免除之。汽車在行駛途中，變換車道或超越
　　　前車時，應依標誌、標線、號誌指示，並不得未保持安全
  　　距離及間隔。民法第217 條第1 項、高速公路及快速公路
      交通管制規則第11條第3 款分有明定。經查：
　　1.訴外人許穎銓警詢時稱其行經事故地點時，係由南往北行
  　　駛於外側車道，當時車多，其正常往前行駛，其見前方車
    　輛（即B 車）正在向右跨越車道欲變換至輔助車道往汐五
      高架，其便稍微靠左欲繼續往前行駛，但經過B 車左側時
      ，因B 車往左變換回外側車道，其閃避不及因而被B 車擦
      撞，當時車速約每小時80公里等語（本院卷第43頁）。復
      依交通事故初步分析研判表記載訴外人許穎銓有未注意車
      前狀態之肇事原因，且系爭事故經送往新北市政府車輛行
      車事故鑑定會鑑定，鑑定意見認為訴外人許穎銓跨行道分
      隔線超越前車未保持行車安全間隔，與被告同為肇事因素
      ，此有鑑定意見書在卷可佐（見本院卷第91、92頁）。
　　2.基此，參諸前揭說明，訴外人許穎銓有違反，高速公路及
 　   快速公路交通管制規則第11條第3 款規定之過失，足見其
 　　 就系爭事故之發生之發生亦有過失，當無疑義，準此，系
      爭事故既因雙方之過失行為所共同肇致，則本院參酌前述
      雙方之過失程度，認訴外人許穎銓應負40％之過失責任。
　　3.承上，於扣除訴外人許穎銓應負40％之與有過失責任後，
 　　 原告請求被告給付22,954元（計算式：38,257×(1-40 %)
      ＝22,954元），洵屬有據，逾此範圍，即屬無據。
（五）末按給付無確定期限者，債務人於債權人得請求給付時，
　　　經其催告而未為給付，自受催告時起，負遲延責任；其經
  　　債權人起訴而送達訴狀，或依督促程序送達支付命令，或
    　為其他相類之行為者，與催告有同一之效力；遲延之債務
      ，以支付金錢為標的者，債權人得請求依法定利率計算之
      遲延利息；應付利息之債務，其利率未經約定，亦無法律
      可據者，週年利率為百分之5 ，民法第229 條第2 項、第
      233 條第1 項前段及第203 條分別定有明文。本件原告代
      位被保險人請求被告應給付系爭A 車回復原狀所需之修理
      費用，係以支付金錢為標的，且無確定給付期限，是原告
      就上揭所得請求之金額，請求自起訴狀繕本送達被告之翌
      日即110 年2 月9 日起至清償日止，按週年利率5 ％計算
      之利息，併應准許。
四、綜上所述，原告依民法第184 條第1 項前段、第191 條之2
    本文及保險法第53條第1 項規定，請求如主文第一項所示，
    為有理由，應予准許，逾此範圍，為無理由，應予駁回。
五、原告勝訴部分，係適用小額訴訟程序所為被告敗訴之判決，
    依民事訴訟法第436 條之20之規定，應依職權宣告假執行。
    並確定訴訟費用額為4,000 元（計算式：裁判費1,000 元＋
    鑑定費3,000 元）。
六、本件事證已臻明確，兩造其餘攻擊防禦方法及所提證據，核
    與判決結果不生影響，無逐一論列之必要。
七、訴訟費用負擔之依據：民事訴訟法第79條。
中    華    民    國   110    年    10    月    21    日
                  臺灣新北地方法院三重簡易庭
                      法      官  王凱俐
以上為正本係照原本作成。 
對於本件判決如有不服，應於收受送達後20日內向本院提出上訴
書狀，上訴於本院合議庭，並按他造當事人之人數附具繕本。當
事人之上訴，非以判決違背法令為理由不得為之，上訴狀應記載
上訴理由，表明下列各款事項：
（一）原判決所違背之法令及其具體內容。 
（二）依訴訟資料可認為原判決有違背法令之具體事實。 
如未於上訴後20日內補提合法上訴理由書，法院得逕以裁定駁回
上訴。 
中    華    民    國   110    年    10    月    21    日
                      書  記  官  林穎慧
 
附表
-----
折舊時間           金額
第1年折舊值        46,371×0.369=17,111
第1年折舊後價值    46,371-17,111=29,260
第2年折舊值        29,260×0.369×(1/12)=900
第2年折舊後價值    29,260-900=28,360